【裁判字號】    95,交上訴,1380
【裁判日期】    950810
【裁判案由】    公共危險
【裁判全文】
臺灣高等法院臺中分院刑事判決      95年度交上訴字第1380號
上  訴  人  台灣台中地方法院檢察署檢察官
被      告  乙○○
上列上訴人因被告公共危險案件，不服臺灣臺中地方法院94年度
交訴字第145號中華民國 95年5月5日第一審判決（聲請簡易判決
處刑案號：臺灣臺中地方法院檢察署 94年度偵字第15032號），
提起上訴，本院判決如下：
    主  文
原判決撤銷。
乙○○服用酒類，不能安全駕駛動力交通工具而駕駛，處有期徒
刑月；又因過失傷害人，處有期徒刑肆月；又駕駛動力交通工
具肇事，致人受傷而逃逸，處有期徒刑捌月。應執行有期徒刑壹
年貳月。
    事  實
一、乙○○未領有自用小客車之駕駛執照（原雖領有小客車駕照
    ，但因酒駕而遭吊銷），於民國九十四年八月十日二十一時
    四十五分許，在臺中市○○路飲用酒類後，已達不能安全駕
    駛動力交通工具之程度，猶無照駕駛車號ＭＰ─七一八五號
    小客車，嗣於同日二十二時二分許，乙○○駕駛上開交通工
    具途經臺中市○○路與梅亭街口時，本應注意汽車駕駛人飲
    用酒類後，其吐氣所含酒精濃度超過每公升零點二五毫克，
    不得駕車，且應注意車前狀況，並隨時保持必要之安全措施
    ，及遵守號誌之指示，而當時天候晴、夜間有照明、柏油路
    面乾燥無缺陷、亦無障礙物、視距良好，依當時情況，並無
    不能注意之情事，竟貿然無照酒後駕車，復疏未注意車前狀
    況，亦未遵守號誌之指示闖紅燈，遂不慎撞擊丙○○所騎乘
    由進化路沿梅亭街往益華街方向行駛之車號ＫＴＶ─五二九
    號機車，致丙○○受有全身多處鈍挫傷等傷勢之傷害。乙○○於肇事致人受傷後，並未對丙○○採取救護或其他必要措
    施，竟另行起意，不顧丙○○之安危，迅即駕車駛離現場而
    逃逸，嗣經警於同日二十二時十分許，在臺中市○○路與錦
    中街口查獲，經警測試換算其呼氣酒精濃度為每公升一點二
    六毫克。
二、案經丙○○訴由臺中市警察局第二分局報告臺灣臺中地方法
    院檢察署檢察官偵查後聲請以簡易判決處刑，經原審認為不
    宜，改依通常程序審判。
    理  由
一、按除被告所犯為死刑、無期徒刑、最輕本刑為三年以上有期
    徒刑之罪或高等法院管轄第一審案件者外，於前條第一項程
    序進行中，被告先就被訴事實為有罪之陳述時，審判長得告
    知被告簡式審判程序之旨，並聽取當事人、代理人、辯護人
    及輔佐人之意見後，裁定進行簡式審判程序；除簡式審判程
    序及簡易程序案件外，第一審應行合議審判，刑事訴訟法第
    二百七十三條之一第一項、第二百八十四條之一分別定有明
    文。本件被告所涉係死刑、無期徒刑、最輕本刑為三年以上
    有期徒刑之罪或高等法院管轄第一審案件以外之罪，並於原
    審行準備程序時就被訴事實為有罪之陳述，原審合議庭依前
    揭規定，經評議結果，裁定改由一名法官獨任行簡式審判程
    序，先予敘明。
二、訊據被告乙○○對於酒後不能安全駕駛動力交通工具而駕駛
    、過失傷害之犯行坦認不諱，核與告訴人丙○○之指訴情節
    相符，並有酒精濃度測試報告、刑法第一百八十五條之三案
    件測試觀察紀錄表、現場相片、道路交通事故調查報告表（
    一）（二）暨現場圖、診斷證明書可證。另查：(1)按服用酒
    類不能安全駕駛動力交通工具之認定，參考德國、美國之認
    定標準，對於酒精濃度呼氣已達每公升零點五五毫克或血液
    濃度達百分之零點一一以上，肇事率為一般正常人之十倍，
    應認為已達不能安全駕駛之標準（法務部八十八年五月十八
    日八八年度法檢字第一六六九號函參照），被告所測得吐氣
    中所含酒精濃度高達每公升一點二六毫克，其駕駛車輛之注
    意能力已因飲酒而較平日為低，且發生事故，顯已達不能安
    全駕駛動力交通工具之程度甚明，是被告此部分之自白應與
    事實相符。事證明確，被告酒後駕車之公共危險犯行，應堪
    認定。(2)次按飲用酒類或其他類似物後其吐氣所含酒精濃度
    超過每公升零點二五毫克或血液中酒精濃度超過百分之零點
    零五以上者，不得駕車；汽車駕駛人，應遵守道路交通號誌
    之指示；車輛行駛時，駕駛人應注意車前狀況，隨時採取必
    要之安全措施，道路交通安全規則第一百十四條第二款、第
    九十條、第九十四條第三項分別定有明文。被告駕車自應注
    意上述道路交通安全規定，且當時天候晴、夜間有照明、柏
    油路面乾燥無缺陷、亦無障礙物、視距良好，有上開卷附道
    路交通事故調查報告表（一）（二）在卷可考，依當時情形
    ，又無不能注意之情形，竟無照酒後駕車，復疏於注意車前
    狀況，且未遵守號誌之指示闖紅燈，以致肇事，被告自有過
    失甚明，被告於本院審理時自白犯罪，應與事實相符。而被
    告之過失行為與被害人丙○○所受傷害間並有相當因果關係
    。是被告過失傷害犯行，亦堪認定。次訊據被告否認有肇事
    逃逸之犯行，辯稱：伊當時遭人開車追，後來追到還被打云
    云。惟查：被告於警詢、偵查、原審坦稱上開時地駕車發生
    車禍之後，並未下車救護傷者或報警等語，核與被害人丙○○之指訴情節相符，並有現場相片、道路交通事故調查報告
    表（一）（二）暨現場圖、診斷證明書等在卷可稽。按刑法
    第一百八十五條之四肇事逃逸罪，以處罰肇事後逃逸之駕駛
    人為目的，俾促使駕駛人於肇事後能對被害人即時救護，以
    減少死傷，是該罪之成立只以行為人有駕駛動力交通工具肇
    事，致人死傷而逃逸之事實為已足（最高法院九十二年度臺
    上字第四四六八號判決意旨參照）。本件被告駕駛車輛撞擊
    被害人丙○○致其人車倒地，並造成被害人受有事實欄所示
    之傷害，被告既知悉被害人係騎乘機車倒地，機車並無如汽
    車板金般具有防護力，摔倒將會成傷，是以被告對被害人當
    場受有傷害應有認識，其竟未採取救護或其他必要措施，並
    向警察機關報告，即逕行駕車離去嗣經警循線查獲，其肇事
    逃逸已甚灼然。雖證人即於被告肇事逃逸至台中市○○路與
    錦中街口時，駕駛車號2592- HS號自小客車經過該處遭被告
    撞上之甲○○於警詢時證稱：車禍發生後有看到一名男子下
    車毆打肇事者，該男子伊不認識，肇事後伊看到一輛黑色賓
    士轎車停在離肇事地點約20公尺處，伊看到該男子拿鐵條毆
    打肇事者，即馬上打電話報警，毆打原因伊不知道等語（見
    偵字第15033號卷第4頁）。查，證人甲○○雖證實被告於肇
    事逃逸後再次發生車禍時有遭人毆打之事實，然亦同時證稱
    肇事車輛後方並沒有其他車輛尾隨（見同上卷頁），且被害
    人丙○○於警詢時就此亦證稱：「（‧‧‧肇事車輛後方是
    否有其他車輛？）‧‧‧沒有其他車輛跟著闖紅燈」、「（
    是否有其他車輛緊隨肇事車輛？）沒有」等語（見偵字第15
    033號卷第8頁），二人異時異地均未見有任何車輛在被告駕
    駛之車輛後方尾隨，足見被告於警詢時辯稱伊係遭陌生男子
    開車由中華路追到北屯路與梅亭街發生車禍，又追至崇德路
    與錦中街發生車禍云云，尚難以採信。退步言之，縱認被告
    確係遭陌生男子開車由中華路一路尾隨，然依其於警詢所述
    ：伊在台中市○○路喝酒時，有4至5名陌生男子不知何原因
    要毆打伊，伊未加以理會（見警卷第5 頁），且被告若認該
    等陌生人會對其不利，自可於離開中華路後，就近將車開至
    警察機關請求警察保護，然其並未如此之為，可徵被告在北
    屯路與梅亭街口撞到被害人丙○○後，未下車救護被害人並
    報警處理，尚非因其生命、身體安全有何遭受立即危害，致
    不敢停車救護傷者，被告辯稱其無逃逸之意思，尚非可採，
    此部分之事證亦臻明確。本案事證明確，被告犯行堪以認定
    ，自應依法論科。丙○○、甲○○於警詢之陳述，未經當事
    人於言詞辯論終結前聲明異議，視為同意作為證據，本院審
    酌上開筆錄作成時並無不當取供之情形，且渠等亦僅就自己
    遭遇之車禍被害事實而為陳述，以之作為本案之證據應屬適
    當，依刑事訴訟法第159條之5規定，渠等於警詢中所述得為
    證據，具有證據能力。
三、查我國刑法業以中華民國九十四年二月二日總統華總一義字
    第09400014901號令修正公布第1～3、5、10、11、15、16、
    19、25～27、第四章章名、28～31、33～38、40～42、46、
    47、49、51、55、57～59、61～65、67、68、74～80、83～
    90、91-1、93、96、98、99、157、182、220、2 22、225、
    229-1、231、231-1、296-1、297、315-1、315-2、316、34
    1、343條條文；增訂第40-1、75-1條條文；刪除第56、81、
    94、97、267、322、327、331、340、345、350條條文 ；並
    自九十五年七月一日施行。被告行為後，其應適用之相關法
    律已有變更，茲就與本案適用有關之條文，比較說明如下：
  (一)法定刑中罰金刑部分：
    刑法第三十三條第五款業經修正公布，修正後刑法第三十三
    條第五款規定「罰金：新臺幣一千元以上，以百元計算之」
    ，與修正前刑法第三十三條第五款規定「罰金：（銀元）一
    元以上」不同。比較新舊法結果，以修正前即行為時法較有
    利於被告，故依刑法第二條第一項前段規定，本案關於刑法
    第一百八十五條之三、第二百八十四條第一項前段之法定刑
    罰金部分，自應適用行為時之法律即修正前刑法第三十三條
    第五款規定決定其罰金部分之法定刑。
  (二)法定刑中罰金刑提高標準之新舊法適用：
    被告行為後，刑法施行法第一條之一於九十五年六月十四日
    經以華總一義字第09500085181 號令修正公布增訂。修正增
    訂之刑法施行法第一條之一規定「中華民國九十四年一月七
    日刑法修正施行後（按指九十五年七月一日），刑法分則編
    所定罰金之貨幣單位為新台幣。九十四年一月七日刑法修正
    時，刑法分則編未修正之條文定有罰金刑者，自九十四年一
    月七日刑法修正施行後，就其所定數額提高為三十倍。但七
    十二年六月二十六日到九十四年一月七日新增或修正之條文
    ，就其所定數額提高為三倍」。(1)本件被告所犯刑法第二百
    八十四條第一項前段過失傷害罪之法定刑有罰金刑（銀元50
    0元以下 ），且為刑法分則編未修正之條文而定有罰金刑者
    ；於刑法施行法第一條之一修正增訂前，其貨幣單位為銀元
    ，罰金刑之提高標準應適用罰金罰鍰提高標準條例第一條之
    規定「依法律應處罰金、罰鍰者，就其原定數額得提高為二
    倍至十倍。」而再依現行法規所定貨幣單位折算新臺幣條例
    第二條規定「現行法規所定金額之貨幣單位為圓、銀元或元
    者，以新臺幣元之三倍折算之。」如換算為新台幣，則刑法
    第二百八十四條第一項前段之罪法定刑罰金刑部分，應為罰
    金新台幣15000元以下（500元乘10乘3）。 如適用刑法施行
    法第一條之一規定提高30倍，亦為新台幣15000元以下（500
    元乘30）。比較新舊法適用之結果，其關於法定刑為罰金部
    分之提高標準，新舊法均無不利之情形，故依刑法第二條第
    一項前段規定，本案關於刑法第二百八十四條第一項前段之
    法定刑罰金提高標準部分，自應適用行為時之法律即罰金罰
    鍰提高標準條例第一條及現行法規所定貨幣單位折算新臺幣
    條例第二條之規定。(2)刑法第一百八十五條之三之罪，該法
    條係於中華民國八十八年四月二十一日經以總統(88)華總一
    義字第8800083970號令所增訂公布，屬前述「七十二年六月
    二十六日到九十四年一月七日新增或修正之條文，就其所定
    數額提高為三倍」之適用範圍。依現行法規所定貨幣單位折
    算新臺幣條例第二條規定「現行法規所定金額之貨幣單位為
    圓、銀元或元者，以新臺幣元之三倍折算之」，如換算為新
    台幣，則刑法第一百八十五條之三之罪之法定刑罰金刑部分
    ，應為罰金「新台幣九萬元以下」（銀元三萬元乘三）。如
    適用刑法施行法第一條之一規定提高為三倍，亦為「新台幣
    九萬元以下」。比較新舊法適用之結果，其關於法定刑為罰
    金部分之提高標準，新舊法均無不利之情形，故依刑法第二
    條第一項前段規定，本案關於刑法第一百八十五條之三之法
    定刑罰金提高標準部分，自應適用行為時之法律。
  (三)定執行刑部分：
    查被告行為後，刑法第五十一條第五款已修正數罪併罰定其
    應執行者：「宣告多數有期徒刑者，於各刑中之最長期以上
    ，各刑合併之刑期以下，定其刑期。但不得逾三十年」，與
    舊法規定之數罪併罰定其應執行者：「宣告多數有期徒刑者
    ，於各刑中之最長期以上，各刑合併之刑期以下，定其刑期
    。但不得逾二十年」之規定相較，自以舊法規定之定應執行
    刑之上限為二十年對行為人較為有利，此為影響行為人刑罰
    之法律效果。是被告行為後法律已有所變更，經比較新舊刑
    法第五十一條第五款之規定，應依刑法第二條第一項前段之
    規定，適用最有利於被告之修正前行為時法，而定其應執行
    之刑。
四、核被告乙○○所為，係犯刑法第一百八十五條之三之酒後不
    能安全駕駛動力交通工具而駕駛罪、同法第二百八十四條第
    一項前段之過失傷害罪及同法第一百八十五條之四之駕駛動
    力交通工具肇事致人受傷而逃逸罪。被告所犯上開三罪間，
    犯意各別，罪名互異，應予分論併罰。又被告未領有駕駛執
    照，業經被告陳明在卷，並有公路監理電子閘門證號查詢汽
    車駕駛人查詢單在卷可查（見警卷第26頁），是以，被告為
    汽車駕駛人，無照駕駛及酒後駕車，因而肇事造成他人受傷
    ，依法應負刑事責任，就所犯過失傷害罪部分，應依道路交
    通管理處罰條例第八十六條第一項規定，加重其刑。原審認
    被告犯罪事證明確，予以論罪科刑，固非無見。惟按：「緩
    刑之宣告與否，乃實體法上賦予法院得為自由裁量之事項，
    法院行使此項職權時，固應受比例原則與平等原則等一般法
    律原則之支配；然此所稱之比例原則，指行使此項職權判斷
    時，須符合客觀上之適當性、相當性與必要性之價值要求，
    不得逾越此等特性之程度，用以維護其均衡；而所謂平等原
    則，非指一律齊頭之平等待遇，應從實質上加以客觀判斷，
    對相同之條件事實，始得為相同之處理，倘若條件事實有別
    ，則應本乎正義理念，分別予以適度之處理，禁止恣意為之
    」（ 最高法院88年度台上字第328號判決意旨參照）。經查
    ，本件被告固未曾受有期徒刑以上刑之宣告，有台灣高等法
    院被告前案紀錄表在卷可稽。然被告前因酒駕致駕照遭吊銷
    ，已見前述，惟其仍未因此生警惕之心，於本案又因酒後（
    查獲後經警測試換算其呼氣酒精濃度為每公升一點二六毫克
    ）無照駕車終至肇事，足見其守法觀念薄弱，無視於用路人
    之安全；且車禍發生後對於告訴人所提新台幣（下同）五萬
    元之賠償金僅給付二萬元後，即未再予給付，此為其所自承
    ，亦見其對被害人事後民事賠償之不積極態度；於原審審理
    時復數次不到庭，經原審兩度拘提（見原審卷第22、43頁）
    ，亦見其面對司法程序之隨便、無所謂態度。在此情況下，
    若仍給予被告緩刑之宣告，難符適當性、相當性與必要性之
    價值要求。原審對被告宣告緩刑，難謂允當，檢察官執此上
    訴指摘原判決不當，為有理由，自應由本院將原判決撤銷改
    判。爰審酌被告酒後無照駕車且闖紅燈肇事，罔顧用路人安
    全，被查獲後經警對其作酒精測試，吐氣所含酒精濃度高達
    每公升1.26毫克，違規肇事情節嚴重，並致被害人丙○○因
    此受有傷害，且肇事致人受傷後趁夜間逃逸，未下車察看救
    護被害人並報警處理，置被害人安危於不顧，惟其尚能坦認
    部分犯行，且已賠償告訴人丙○○二萬元等一切情狀，各量
    處如主文第二項所示之刑，並定其應執行之刑。
據上論結，應依刑事訴訟法第三百六十九條第一項前段、第三百
六十四條、第二百九十九條第一項前段，道路交通管理處罰條例
第八十六條第一項，刑法第二條第一項前段、第一百八十五條之
三、第二百八十四條第一項前段、第一百八十五條之四、（修正
前）第五十一條第五款，罰金罰鍰提高標準條例第一條前段，判
決如主文。
本案經檢察官簡文鎮到庭執行職務。
中    華    民    國    95    年    8     月    10    日
               刑事第四庭  審判長法  官  洪  耀  宗
                                 法  官  劉  登  俊
                                 法  官  江  德  千
上列正本證明與原本無異。
肇事逃逸部份，得上訴；其餘部分不得上訴。
如不服本判決應於收受送達後十日內向本院提出上訴書狀，其未
敘述上訴之理由者並得於提起上訴後十日內向本院補提理由書（
均須按他造當事人之人數附繕本）。
                                 書記官  吳  麗  琴
中    華    民    國    95    年    8     月    11    日
【附錄論罪科刑法條】
刑法第一百八十五條之三：
服用毒品、麻醉藥品、酒類或其他相類之物，不能安全駕駛動力
交通工具而駕駛者，處一年以下有期徒刑、拘役或三萬元以下罰
金。
刑法第一百八十五條之四：
駕駛動力交通工具肇事，致人死傷而逃逸者，處六月以上五年以
下有期徒刑。
刑法第二百八十四條第一項
因過失傷害人者，處六月以下有期徒刑、拘役或五百元以下罰金
，致重傷者，處一年以下有期徒刑、拘役或五百元以下罰金。
                                                      Ｆ


司法院資訊處製作；財團法人民間司法改革基金會備份。
